【裁判字號】    99,易,89
【裁判日期】    991014
【裁判案由】    背信
【裁判全文】
臺灣士林地方法院刑事判決                99年度易字第89號
公  訴  人  臺灣士林地方法院檢察署檢察官
被      告  乙○○
選任辯護人  鄧翊鴻律師
被      告  甲○○
            戊○○
共      同
選任辯護人  黃翎芳律師
上列被告因背信案件，經檢察官提起公訴（98年度偵字第1360號
），本院判決如下：
    主  文
乙○○犯背信罪，處有期徒刑拾月，減為有期徒刑伍月，如易科
罰金，以新臺幣壹仟元折算壹日。
甲○○、戊○○均無罪。
    事  實
一、緣乙○○與丁○○（以其子丙○○名義出資）原係燦輝貿易
    有限公司（下稱燦輝公司）之股東，乙○○並擔任董事暨負
    責人，嗣因與其他股東理念不合而欲退股，並於民國92年11
    月28日，在股東會同意退股前即擅自提領退股金額，經燦輝
    公司提出告訴，檢察官提起公訴後，由臺灣臺北地方法院以
    背信罪判處有期徒刑3 月（95年度易字第329 號），嗣經撤
    回上訴而告確定，於95年10月3 日易科罰金執行完畢（於本
    案不構成累犯）。
二、乙○○退出燦輝公司後，原以境外公司繼續經營原有客戶，
    嗣因考量資金周轉與行政資源使用等因素，經與址設臺北縣
    汐止市○○路○ 段217 號申普金屬工業有限公司（下稱申普
    公司）負責人丁○○接洽後，自93年3 月1 日起擔任申普公
    司國外部業務經理，約定每月薪資為新臺幣（下同）5 萬元
    ，負責為申普公司開發及接洽國外客戶，並與供應商聯絡等
    業務，係受任為申普公司處理事務之人，業績獎金則以其經
    手業績年度結算盈餘百分之十計算。又乙○○於93年6 月間
    ，經從事手工夾具製造之大來欣業有限公司（下稱大來公司
    ，址設臺中縣太平市○○○○街45巷5 號1 樓）實際負責人
    戊○○之引介，欲為申普公司開發美國Adjustable Clamp
    Co. （下稱美國Adjustable公司）為合作客戶，經三方會商
    後，申普公司於93年10月20日，與美國Adjustable公司及大
    來公司簽定「獨家銷售與授權協定」（下稱三方協議書），
    約定大來公司生產並授權申普公司全球獨家代理銷售Clamp
    產品，而由美國Adjustable公司對其客戶行銷與轉售（不含
    在德國地區銷售Bar Clamp ）。申普公司復於93年10月29日
    與大來公司簽定「獨家經銷授權合約書」（下稱中文合約）
    ，約定由申普公司全球獨家代理銷售大來公司生產之Clamp
    產品（已無德國地區除外條款）。詎乙○○明知其係申普公
    司委任處理事務之經理人，而應誠實信義執行業務，且申普
    公司對其任職期間利用公司行政資源經手之業績享有盈餘分
    配之利益，而申普公司對於大來公司生產Clamp 產品在德國
    地區銷售於前揭中文合約締結後亦具有潛在之商業利益，竟
    基於意圖為自己不法利益及損害申普公司利益之接續犯意，
    利用申普公司行政資源而為違背任務之以下行為：
    (一)自94年間起，無視三方協議書暨中文合約應由申普公司全
      球獨家代理之約定，多次居間促成大來公司將其所製造之
      Clamp 產品銷售予德國BESSEY TOOL GmbH&CO. KG 及子公
      司GROSS STABIL TOOL （下稱德國BESSEY公司），其中95
      年間之電子郵件聯繫內容詳如附表一所示，致申普公司獨
      家代理大來公司Clamp 產品之商業利益受有損害。
    (二)申普公司客戶俄羅斯Centroinstrument公司（下稱俄羅斯
      Centro公司）因匯率變動致採購成本增加，欲跳過申普公
      司而直接向供應商祥鼎工業股份有限公司（下稱祥鼎公司
      ）訂購商品，乃以附表二編號1 所示電子郵件，央請乙○○安排直接聯繫祥鼎公司，乙○○利用其職務之便，以附
      表二編號2 、3 所示電子郵件，私下為俄羅斯Centro公司
      與祥鼎公司聯繫，並以附表二編號4 所示電子郵件通知俄
      羅斯Centro公司不要付併貨服務費予申普公司，使申普公
      司經銷祥鼎公司產品予俄羅斯Centro公司之中間利益受有
      損害。
    (三)以附表三所示電子郵件私下為申普公司客戶奧地利Walter
      Werkzeuge Salzburg GmbH 公司（下稱奧地利Walter公司
      ）與供應商峪億五金股份有限公司（下稱峪億公司）進行
      交易，致申普公司經銷峪億公司產品予奧地利Walter公司
      之中間利益受有損害。
    嗣乙○○於95年11月15日離職，申普公司發覺上開國外客戶
    之訂單減少甚且結束往來，經檢查公司內部電子郵件備份系
    統，始查悉上情。
三、案經申普公司告訴暨臺北市政府警察局內湖分局報告臺灣士
    林地方法院檢察署檢察官偵查起訴。
    理  由
壹、證據能力
一、按證人、鑑定人依法應具結而未具結者，其證言或鑑定意見
    ，不得作為證據，刑事訴訟法第158 條之3 定有明文。證人
    除有依法不得令其具結之情形外，於偵查或審判中均應使其
    具結，以擔保證言係據實陳述，若違背該等具結之規定，未
    令證人於供前或供後具結，該等證言因欠缺程序方面之法定
    條件，即難認為係合法之證據資料。起訴書證據清單編號4
    係告訴代理人於偵查中在檢察官面前之陳述，其中有關本案
    待證事實部分並未以證人身分依法具結，且無不得具結之情
    形，依前揭說明，上開陳述不得作為本案證據。
二、被告雖提出美國Adjustable公司負責人Robert D.Wooster出
    具且經認證之「證明書（Letter of Confirmation）」，內
    容略以三方協議書中有關申普公司係大來公司全球獨家經銷
    代理乙節係Adjustable公司之律師所撰擬，事前並未向申普
    公司及大來公司進行確認等語（本院卷(二)第104 頁參照）。
    然Robert D.Wooster本人並未到庭作證，上開證明書核係被
    告以外之人於審判外之書面陳述，檢察官亦否定其證據能力
    ，當無作為本案證據之依據。
三、被告以外之人於審判外之言詞或書面陳述，除法律有規定者
    外，不得作為證據，刑事訴訟法第159 條第1 項固有明文。
    惟被告以外之人於審判外之陳述，經當事人於審判程序同意
    作為證據，法院審酌該言詞陳述或書面陳述作成時之情況，
    認為適當者，亦得為證據；當事人、代理人或辯護人於法院
    調查證據時，知有上開刑事訴訟法第159 條第1 項不得為證
    據之情形，而未於言詞辯論終結前聲明異議者，視為有前項
    之同意，刑事訴訟法第159 條之5 亦有明文。本判決以下引
    用被告以外之人於審判外之言詞或書面陳述，經本院於審判
    程序提示予檢察官、被告以及辯護人，並告以內容要旨，檢
    察官、被告以及辯護人均表示無意見，且未聲明異議，本院
    審酌相關言詞陳述或書面陳述作成時之情況，認為適當，依
    前揭法條意旨，均得援為本案證據。
貳、有罪部分
一、訊據被告乙○○坦承曾以附表一所示電子郵件為大來公司與
    德國BESSEY公司聯繫，並以附表二、三所示電子郵件為俄羅
    斯Centro公司、祥鼎公司以及奧地利Walter公司、峪億公司
    相互接洽，惟矢口否認有何背信犯行，辯稱伊與告訴人申普
    公司僅係靠行抽佣之合作關係，並非受任處理事務之人，而
    德國BESSEY公司原係大來公司客戶，非如起訴書所稱係伊任
    職申普公司所開發之客戶，且伊係基於個人與大來公司負責
    人戊○○之情誼而居間幫忙聯繫，並未從中獲得好處；況依
    三方協議書所明載，德國本即為申普公司擁有大來公司產品
    全球獨家經銷權之除外地區，縱令伊居間促成大來公司與德
    國BESSEY公司之交易，亦未致生損害於申普公司；至俄羅斯
    Centro公司、祥鼎公司以及奧地利Walter公司、峪億公司均
    為伊帶進申普公司之原有客戶，伊離開申普公司後，俄羅斯
    Centro公司仍持續透過申普公司下單，而奧地利Walter公司
    實際上並未與峪億公司交易，均未造成申普公司之損失，實
    無從認定伊有違背任務之背信犯行云云。經查：
    (一)有關被告乙○○自93年3 月1 日至95年11月15日該段期間
      擔任申普公司國外部業務經理，負責為公司開發及接洽國
      外客戶，並與供應商聯絡等業務，係為申普公司處理事務
      之人乙節，業經證人即申普公司負責人丁○○、業務丙○○、會計己○○等人於本院證述明確（99年8 月26日審判
      筆錄參照）。被告乙○○雖一再辯稱其與申普公司僅是靠
      行抽佣之合作關係，並非為申普公司處理事務之人，然查
      ：
    1.所謂委任，係指委任人委託受任人處理事務之契約而言。
      委任之目的，在一定事務之處理。故受任人給付勞務，僅
      為其處理事務之手段，除當事人另有約定外，得在委任人
      所授權限範圍內，自行裁量決定處理一定事務之方法，以
      完成委任之目的。至僱傭，則指受僱人為僱用人服勞務之
      契約而言。僱傭之目的，即在受僱人單純提供勞務，對於
      服勞務之方法毫無自由裁量之餘地。又勞動契約與委任契
      約固均約定以勞動力之提供作為契約當事人給付之標的。
      惟勞動契約係當事人之一方，對於他方在從屬關係下提供
      其職業上之勞動力，而他方給付報酬之契約，與委任契約
      之受任人處理委任事務時，並非基於從屬關係不同。公司
      經理人與公司間之關係究為勞動關係或委任關係，應視其
      是否基於人格上、經濟上及組織上從屬性而提供勞務等情
      加以判斷。
    2.被告乙○○自承93年3 月起每月固定自申普公司支領5 萬
      元，年度則以其經手業績盈餘百分之十作為獎金，核與證
      人丁○○此部分之證述情節相符（本院卷(一)第196 頁參照
      ），而依卷附被告乙○○93至95年度各類所得扣繳暨免扣
      繳憑單所載（第1455號偵查卷第211 、212 頁參照），被
      告乙○○於上開年度分別自申普公司領取薪資45萬元、67
      萬1,600 元、93萬6,099 元，並由申普公司為扣繳單位，
      參以會計己○○證稱申普公司從未有過靠行之業務人員，
      被告乙○○一直都是支領薪資之國外部業務人員（本院卷
      (一)第270 頁以下參照），證人丙○○則證稱被告乙○○任
      職申普公司期間固定上下班且有專屬辦公位置，顯見被告
      乙○○係受任處理申普公司業務之人，而非其所稱盈虧自
      負之靠行借牌關係。況若申普公司僅提供資金周轉、行政
      資源供被告乙○○使用，卻能獲得其經手業績高達百分之
      九十盈餘，亦與常理不符。且被告乙○○自94年5 月間由
      申普公司辦理勞工保險，任職期間並有提出請假單，95年
      11月15日離職時則依公司離職程序辦理，並提出離職切結
      書，內容載有「茲本人預計將於民國95年11月15日自願辭
      去申普金屬工業有限公司所任外銷業務經理職務」，此有
      卷附勞工保險卡、勞保加退保申報表、請假單、離職申請
      單、離職程序單（以上三者之職稱均經被告乙○○親筆記
      載「外銷業務經理」）、離職切結書可稽（第1455號偵查
      卷第9 、214 、216 至219 頁參照）。參以被告乙○○於
      93年8 月31日與美國Adjustable公司以電子郵件相互聯繫
      時，自述其目前負責申普公司國外部門（第1360號偵查卷
      第103 頁參照），另於95年11月24日寄送申普公司負責人
      丁○○等人之電子郵件中自述其「已於11月15日依公司要
      求停止我在公司的職務及行使」、「在此希望郭董事長諒
      解並能於95年11月30日開立離職證明書予本人，在此並先
      深深感謝郭董事長允諾，仍會支付本人11月份之全額薪資
      」、「以上為本人管理之客戶群及應注意事項，有不明白
      之處，請於11月30日前，速與本人電話聯絡」（第1360號
      偵查卷第78至80頁參照），復自承93年3 月1 日開始與申
      普公司合作後就約定不可以再用個人名義接單（本院卷(二)
      第33頁參照），益見被告乙○○係受申普公司委託處理國
      外業務之經理人，彼此間為委任關係甚明。
    3.至證人即金鳴實業股份有限公司負責人游金銘雖於偵查中
      證稱該公司自91年間開始與被告乙○○往來，之後被告乙○○進申普公司，然亦證述不清楚被告乙○○與申普公司
      之關係，貨物底價向依申普公司傳真訂購單之價格，並不
      會另外支付佣金給乙○○，貨款由申普公司支付，被告乙○○指定發票要開給申普公司，並由申普公司代辦出口（
      第1455號偵查卷第313 、314 頁參照），亦無從認定被告
      乙○○與申普公司係靠行借牌關係。故本院綜合以上事證
      ，認定被告乙○○與申普公司係委任關係，亦係為申普公
      司處理事務之人。
    (二)查申普公司、大來公司以及美國Adjustable公司於93年10
      月20日共同簽定獨家銷售許可協議書（即三方協議書），
      約定大來公司同意授權申普公司全球獨家代理銷售大來公
      司產品給美國Adjustable公司，申普公司與大來公司並於
      93年10月29日再簽定獨家經銷授權合約（即中文合約），
      約定大來公司授權申普公司全球獨家代理銷售大來公司之
      產品。大來公司嗣於95年9 月25日以美國Adjustable公司
      未達到協議書約定之採購金額為由，發函通知申普公司及
      Adjustable公司終止協議書等情，有三方協議書、中文合
      約、終止合約通知在卷可佐（本院審易卷第115 至142 頁
      參照）。被告乙○○雖辯稱根據三方協議書之約定，申普
      公司之全球獨家代理銷售權並不及於德國地區，故伊居間
      促成大來公司出售產品予德國BESSEY公司，並未違背任務
      而造成申普公司之損害。惟查：
    1.申普公司、大來公司係先與美國Adjustable公司簽定三方
      協議書後，雙方始再行簽定中文合約，而中文合約第2 條
      明載：「乙方（指大來公司）茲同意授權甲方（指申普公
      司）依本合約所訂條件全球獨家代理銷售乙方所有產品給
      美國Adjustable Clamp Co.」，亦即於約定授權代理銷售
      之範圍時，將非契約當事人之美國Adjustable公司列入被
      授權之乙方即申普公司代理銷售之對象，堪認中文合約係
      申普公司與大來公司同意將產品授與美國Adjustable公司
      銷售而簽署三方協議書後，為釐清雙方內部之權利義務關
      係而再為約定，則就產品獨家代理權之解釋，自應探求當
      事人間真意暨考量該兩份契約彼此間一致性。
    2.茲查三方協議書之前言：「鑑於：(1)大來公司已發展並擁
      有各種夾具（clamping proudcts ）（包括但不限於Bar
      clamp 和hand clamp）之所有權利…；(2)申普公司是代表
      大來公司生產之夾具有關產品的全球銷售代銷人；(3)大來
      和申普公司有意願要求Adjustable公司將這些夾具產品行
      銷及轉售給Adjustable的客戶；(4)Adjustable欲根據本協
      議之條款購買大來公司的夾具，使Adjustable有全球獨家
      （除了德國地區的Bar clamp ）購買和轉售大來和申普公
      司所提供夾具產品之權利；(5)大來和申普公司願意以本協
      議的條款授與Adjustable公司獨家代理權利。因此，考慮
      到相互間之契約、許諾及承擔，三方同意如下：第一條…
      」等語，堪認三方簽署協議書之原因、目的在於：申普公
      司及大來公司希望將大來公司生產、原由申普公司全球獨
      家代理銷售之相關夾具產品，授與全球獨家銷售權予美國
      Adjustable公司，由Adjustable公司獨家購買並轉售至全
      球各地。從而，依締約三方之合作關係及目的，中文合約
      第2 條約定：「乙方同意授權甲方全球獨家代理銷售乙方
      所有產品給美國Adjustable Clamp Co.」之真意，應係指
      ：申普公司係大來公司上開產品之獨家代理經銷商，由申
      普公司依三方協議將產品銷售予美國Adjustable公司，再
      由美國Adjustable公司獨家銷售至全球各地，則大來公司
      不得再行授權或自行銷售上開產品給第三人（含德國地區
      ），始符合契約當事人之真意，且與中文合約第9 條有關
      權義轉讓及再授權第三人之限制約定：「非經甲方事前書
      面同意，乙方不得將其在本契約中之權利義務轉讓予第三
      人，亦不得就本產品再授權予第三人( 包括法人及自然人
      ) 代理人亦或自已假任何第三人為銷售行為」之內容具一
      致性，而上述契約解釋亦為臺灣臺北地方法院97年度訴字
      第3906號民事判決所採行，並據以認定大來公司違約將產
      品透過其他公司售予外國廠商，判決大來公司應給付申普
      公司違約金500 萬元及遲延利息。
    3.被告雖以中文合約第3 條第2 項約定：「為因應市場需求
      ，乙方僅得為反映實際原料成本改變而調整產品價格，乙
      方並同意甲方購買任何Clamping Products 之價格都不會
      比乙方提供給其他第三人之價格高」為由，辯稱大來公司
      可再授權或販售於第三人云云。然查，上開條文係就申普
      公司經銷大來公司產品之價格為約定，以保障申普公司經
      銷產品之利潤，雙方就產品之授權範圍仍應依中文合約第
      2 條授權範圍及第9 條權益轉讓及再授權第三人之限制等
      內容為判斷。況若依被告之辯解，大來公司可將合約產品
      再行銷售與其他公司，則該買受之第三人亦可將該產品再
      行轉賣，美國Adjustable公司當無法享有全球獨家銷售之
      權利，此即與前揭兩造與美國Adjustable公司合作，同意
      由Adjustable公司全球獨家銷售之意旨相佐。故本院認定
      大來公司依中文合約第2 條約定，不得將合約產品再行銷
      售他人，當然包括不得銷售給德國BESSEY公司，而被告乙○○身為申普公司經理人，且實際經手本件合約交易，自
      無諉稱不知或誤解之可能。至被告乙○○雖一再辯稱美國
      Adjustable公司係其原有客戶，並非其與申普公司合作後
      所開發之客戶，然此部分就令屬實，亦因被告乙○○擔任
      申普公司經理人而負有忠實處理公司事務而無差異；況被
      告乙○○於本院證稱被告戊○○於93年1 月間前來拜訪時
      提及美國Adjustable公司值得開發，但一直沒有辦法進去
      ，想請伊去試看看，但伊並沒有很積極聯絡，與申普公司
      合作後才開始認真聯繫（本院卷(二)第24、25頁參照），參
      以申普公司提出之電子郵件內容，被告乙○○代表申普公
      司自93年6 月初開始與美國Adjustable公司接洽，其後逐
      步協商並討論全球獨家代理（第1360號偵查卷第98頁以下
      參照），足見美國Adjustable公司應係被告乙○○任職申
      普公司後始開發之客戶無疑。
    4.有關大來公司經由被告乙○○之居間協助，自94年間起陸
      續與德國BESSEY公司就大來公司製造之Clamp 產品進行交
      易約7 、8 次，每次金額約1 、2 萬美金，業經被告戊○○供承在卷（第1455號偵查卷第197 頁參照），被告乙○○復自承相關電子郵件係利用申普公司提供之網路設備而
      收發（本院卷(二)第35、36頁參照），且在回覆德國BESSEY
      公司之電子郵件中稱呼大來公司負責人即被告戊○○（
      Thomas Yang ）為「My Boss 」，亦經被告乙○○自承在
      卷（第1360號偵查卷第14頁參照），並有卷附電子郵件影
      本可參（第1455號偵查卷第39、43頁參照），佐以證人丁○○證稱被告乙○○曾表明會開發德國客戶，但德國BESS
      EY公司在被告乙○○任職期間並未與申普公司交易（本院
      卷(一)第204 、205 頁參照），顯見被告乙○○明知申普公
      司對於大來公司生產Clamp 產品在德國地區銷售具有潛在
      之商業利益，竟利用申普公司行政資源而居間促成大來公
      司將其製造之Clamp 產品銷售予德國BESSEY公司，而使申
      普公司獨家代理大來公司Clamp 產品之商業利益受有損害
      。
    (三)又被告乙○○自承附表二、三所示電子郵件為其本人所為
      ，惟辯稱俄羅斯Centro公司、祥鼎公司以及奧地利Walter
      公司、峪億公司均為其帶進申普公司之原有客戶，並無利
      用職務之便謀圖私利可言。然依卷附電子郵件影本所載，
      被告乙○○私下居間撮合俄羅斯Centro公司直接向祥鼎公
      司（信中所指SUNDOVE ）下單購買手工具，且在信中提及
      不會向申普公司提及此事，因為申普公司會因此對其與俄
      羅斯Centro公司感到生氣，俄羅斯公司承辦人則覆稱請被
      告乙○○開價，讓該公司可以直接跟祥鼎公司聯繫，然後
      在供應鏈中排除申普公司，以求降低螺絲起子之價格（第
      1455號偵查卷第69至72頁參照），參以被告乙○○離職後
      寄送給申普公司負責人丁○○等人之電子郵件提及俄羅斯
      Centro公司為其管理之客戶群，並對申普公司交接該客戶
      目前訂單及樣品寄送事宜（第1360號偵查卷第78至80頁參
      照），顯見被告乙○○明知俄羅斯Centro公司為申普公司
      客戶，經由申普公司向祥鼎公司下單始符合申普公司利益
      ，竟居間促使俄羅斯Centro公司直接向祥鼎公司下單，明
      顯違背申普公司之付託並損及申普公司可預期之商業利益
      。另被告乙○○雖辯稱奧地利Walter公司實際上從未與申
      普公司交易，故其居間促使該公司向峪億公司下單，並未
      損及申普公司利益云云。然依告訴人提出之出口報單、商
      業發票等資料，奧地利Walter公司於93年6 、7 月間曾與
      申普公司交易（本院卷(一)第108 頁以下參照），而被告乙○○於95年2 月16日電子郵件中自述其「私下」幫「陳先
      生」（應指峪億公司負責人）做事，每批貨可獲得銷售額
      百分之三佣金（本院卷(一)第80頁參照），若其非明知違背
      申普公司付託，何來私下工作並抽取佣金之說？況被告乙○○以附表三電子郵件居間促使奧地利Walter公司直接向
      峪億公司下單，就令無該兩家公司直接交易之證據，被告
      乙○○此舉亦已損及申普公司經銷商品之中間利益甚明，
      此亦可自丁○○證稱被告乙○○到職後，俄羅斯Centro公
      司、奧地利Walter公司均曾與申普公司交易，但被告乙○○離職後，奧地利Walter公司就沒有繼續與申普公司交易
      ，俄羅斯Centro公司下單金額也變少（本院卷(一)第209 頁
      以下參照），證人丙○○則證稱被告乙○○離職後，上開
      二家公司訂單明顯變少（同上卷第252 頁參照）等情可見
      一斑。
    (四)按背信罪係因為他人處理事務，意圖為自己或第三人之不
      法利益，或損害於本人之利益，而為違背其任務之行為，
      致生損害於本人之財產或其他利益而成立。本罪為目的犯
      ，其中對於損害本人之利益，僅需對於未來予本人財產損
      害之事實，有容認其發生之認識即可。所稱財產或其他利
      益上之損害，係指減少現存財產上價值之意，如使現存財
      產減少（積極損害），妨害財產之增加，以及未來可期待
      利益之喪失等（消極損害），皆不失為財產或利益之損害
      。又所生損害之數額，並不須能明確計算，祇須事實上生
      有損害為已足，不以損害有確定之數額為要件。本案被告
      乙○○明知受託擔任申普公司外銷業務經理，且雙方約定
      不得使用個人名義接單，本應誠實執行職務，並追求申普
      公司之最大利益，竟因貪圖佣金之利益，利用申普公司提
      供之行政資源，居間仲介上下游客戶直接交易，甚至罔顧
      三方協議書之約定，居間促成大來公司違約與德國BESSEY
      公司交易，足見其本人對於上開行為損害申普公司利益至
      少已有容認其發生之認識，而有犯背信罪之故意；另被告
      乙○○上開行為降低上下游客戶對於申普公司之信賴，而
      使申普公司喪失經銷商品之中間利益及將來可得之訂單利
      益，致生損害於申普公司之利益甚明。綜上所陳，本案事
      證明確，應依法論科。
二、論罪科刑
    (一)核被告乙○○所為，係犯刑法第342 條第1 項之背信罪。
      被告乙○○多次背信犯行，依一般社會健全觀念，在時間
      差距上，各係難以強行分割，在刑法評價上，係視為單一
      決意之數個舉動接續施行，合為包括之一行為予以評價，
      而屬接續犯，應論以單純一罪（最高法院86年臺上字第32
      95號判例意旨參照）。又被告乙○○行為之初雖在94 年2
      月2 日修正公布之刑法施行（95年7 月1 日）前，然接續
      犯為實質一罪，實施中如法律有變更，其一部觸犯舊法，
      一部涉及新法時，應依最後行為時之新法處斷，並無行為
      後法律變更須比較新舊法適用之問題。茲本案被告乙○○
      所為之背信行為持續至95年8 月間，無須為新舊法之比較
      適用，附此敘明。
    (二)本院審酌被告乙○○貪圖私利而私下居間客戶交易，法治
      觀念容有偏差，並已損害申普公司之商業利益，併其素行
      、智識程度、犯罪手法、所生危害暨犯後未見悔意之態度
      等一切情狀，量處如主文所示之刑。
    (三)按犯罪在中華民國96年4 月24日以前者，除本條例另有規
      定外，依下列規定減刑：一死刑減為無期徒刑；二無期徒
      刑減為有期徒刑20年；三有期徒刑、拘役或罰金，減其刑
      期或金額二分之一。依本條例應減刑之罪，未經判決確定
      者，於裁判時，減其宣告刑。依前項規定裁判時，應於判
      決主文同時諭知其宣告刑及減得之刑，96年7 月16日施行
      之中華民國96年罪犯減刑條例第2 條第1 項、第7 條定有
      明文。又犯最重本刑為5 年以下有期徒刑以下之刑之罪，
      依本條例規定減為6 月以下有期徒刑、拘役者，應於為減
      刑裁判時，併諭知易科罰金折算之標準；減刑後之易科罰
      金或易服勞役之折算標準，仍宜照原標準定之，上開條例
      第9 條、「法院辦理96年減刑案件應行注意事項」第16條
      亦有明文。本案被告於96年4 月24日前犯背信罪，經本院
      宣告有期徒刑10月，合於前揭減刑條件，應減為有期徒刑
      5 月，並諭知易科罰金之折算標準。
、無罪部分
一、公訴意旨另以：大來公司負責人即被告甲○○、戊○○與乙○○共同基於意圖為自己不法利益及損害申普公司利益之犯
    意聯絡，由被告乙○○於94年間，將其任職申普公司期間所
    開發之客戶德國BESSEY公司私下仲介予大來公司，並以附表
    一所示之電子郵件為大來公司與德國BESSEY公司進行交易，
    且利用申普公司指派其於95年2 月26日至同年3 月10日期間
    至德國科隆展，以開發及參訪外國客戶之機會，偕同被告戊○○至德國BESSEY公司接洽生意，使大來公司製造之Clamp
    產品得直接銷售予德國BESSEY公司，被告乙○○再從中獲取
    佣金，致申普公司獨家代理大來公司Clamp 產品之商業利益
    受有損害，而認被告甲○○、戊○○共犯背信罪嫌。
二、按犯罪事實應依證據認定，無證據不得認定犯罪事實；又不
    能證明被告犯罪者，應諭知無罪之判決，刑事訴訟法第154
    條第2 項、第301 條第1 項分別定有明文。二人以上基於共
    同犯罪意思之聯絡，朝同一目標共同參與犯罪行為之實行者
    ，固應成立刑法第28條之共同正犯。惟二人以上彼此基於「
    互相對立」之意思經行為合致而成立犯罪者，則屬學理上所
    稱之「對向犯」。「對向犯」因行為人各有其目的，各就其
    行為負責，其行為縱有合致，但彼此間並無共同犯罪之目的
    ，亦即並無共同犯意之聯絡，即無適用上開規定論以共同正
    犯之餘地。又刑法第342 條第1 項之背信罪，係因身分而成
    立之罪，必須以為他人處理事務為前提；而所謂為他人處理
    事務云者，係指受他人委任而為其處理一定事務而言。申言
    之，受任人為他人（即委任人或本人）處理事務，基於雙方
    之內部關係（即委任關係），在法律上即發生誠實（處理委
    任事務）之義務；受任人意圖為自己或第三人不法之利益，
    故意違反此項義務，致損害委任人之財產或其他利益者，始
    發生背信罪責之問題。故行為人原則上必須具有「受委任為
    他人處理事務」之身分，始得以成立背信罪；而無此身分之
    人，依同法第31條第1 項規定，雖亦得與其他具有此身分之
    人成立本罪之共同正犯，然必須無此身分者與有此身分者，
    具有共同犯意聯絡及行為分擔，彼此朝同一犯罪目的，共同
    對於有此身分者基於委任關係所處理之事務，意圖自己或第
    三人之不法利益，或損害本人（即委任人）之利益，而為違
    背其任務之行為，始足當之。若無此身分者與有此身分者行
    為雖有合致，但雙方各有其目的，彼此係居於相互對立之「
    對向關係」，而無共同犯意聯絡與行為分擔者（即「對向犯
    」），除另有處罰該無此身分者之他項罪名外，尚難論以背
    信罪之共同正犯（最高法院99年度臺上字第1294號判決意旨
    參照）。
三、公訴意旨認被告甲○○犯背信罪，無非係以其為大來公司登
    記負責人為主要論據。訊據被告甲○○堅決否認犯背信罪，
    而依共同被告戊○○於本院之證述，其本人為大來公司實際
    負責人及決策者，被告甲○○並未參與大來公司與申普公司
    之合作，只負責會計與出納事務（本院卷(二)第12、13頁、第
    1360號偵查卷第13頁參照），核與證人丁○○證稱締約接洽
    過程中認知被告戊○○才是大來公司實際負責人，以及被告
    乙○○證稱大來公司都是由被告戊○○出面聯繫等語相符（
    本院卷(一)第238 至239 頁、卷(二)第29頁參照），且卷內並無
    其他積極證據足以證明被告甲○○實際參與大來公司與德國
    BESSEY公司之交易，殊難僅憑被告甲○○擔任大來公司登記
    負責人逕認其有背信犯行。至被告戊○○固有違反中文合約
    而代表大來公司將Clamp 產品直接銷售予德國BESSEY公司之
    事實，業據本院調查說明如前，然其係以大來公司獲利為目
    的，核與被告乙○○貪圖抽佣而損害申普公司利益之目的不
    同，彼此係居於相互對立之對向關係，而無犯意聯絡與行為
    分擔可言，依上開說明，自無從依刑法第31條第1 項成立背
    信罪之共同正犯。此外，復查無處罰該無此身分者即被告戊○○之他項罪名，故本案不能證明被告甲○○、戊○○犯罪
    ，自應依法諭知無罪之判決。
據上論斷，應依刑事訴訟法第299 條第1 項前段、第301 條第1
項，刑法第342 條第1 項、第41條第1 項前段，刑法施行法第1
條之1 ，中華民國96年罪犯減刑條例第2 條第1 項第3 款、第7
條、第9 條，判決如主文。
本案經檢察官朱學瑛到庭執行職務。
中    華    民    國    99    年    10    月    14    日
                  刑事第三庭審判長法  官    王梅英
                                  法  官    劉育琳
                                  法  官    楊皓清
以上正本證明與原本無異。
如不服本判決應於收受判決後10日內向本院提出上訴書狀，並應
敘述具體理由：其未敘述上訴理由者，應於上訴期間屆滿後20日
向向本院補提理由書（均須按他造當事人之人數附繕本）「切勿
逕送上級法院」。
                                  書記官   朱俶伶
中    華    民    國    99    年    10    月    14    日
附錄論罪法條：
中華民國刑法第342條
為他人處理事務，意圖為自己或第三人不法之利益，或損害本人
之利益，而為違背其任務之行為，致生損害於本人之財產或其他
利益者，處 5 年以下有期徒刑、拘役或科或併科 1 千元以下罰
金。
前項之未遂犯罰之。
附表一
┌──┬─────┬────────┬────────┬──────────┐
│編號│傳送日期  │   發件者       │   收件者       │    郵件內容摘要    │
├──┼─────┼────────┼────────┼──────────┤
│ 1  │95.3.19   │  乙○○        │德國BESSEY公司之│感謝展覽期間（德國科│
│    │          │                │Holger Conrad 及│隆展）對我及我的老闆│
│    │          │                │戊○○          │Thomas楊先生（即楊卿│
│    │          │                │                │震）的熱情招待，特別│
│    │          │                │                │是你對我們的產品這麼│
│    │          │                │                │有信心。            │
├──┼─────┼────────┼────────┼──────────┤
│ 2  │95.4.10   │  乙○○        │德國BESSEY公司之│收到報價信了嗎？要求│
│    │          │                │Matthias Schmelz│特別顏色，訂購數量需│
│    │          │                │及戊○○        │要5000套。          │
├──┼─────┼────────┼────────┼──────────┤
│ 3  │95.4.20   │  乙○○        │德國BESSEY公司之│協商產品價格。      │
│    │          │                │Matthias Schmelz│                    │
│    │          │                │及戊○○        │                    │
├──┼─────┼────────┼────────┼──────────┤
│ 4  │95.5.10   │  乙○○        │德國BESSEY公司之│告知出貨櫃日期。    │
│    │          │                │Matthias Schmelz│                    │
│    │          │                │及戊○○        │                    │
├──┼─────┼────────┼────────┼──────────┤
│ 5  │95.5.10   │德國BESSEY公司之│  乙○○        │確認出貨櫃日期、新訂│
│    │          │Holger Conrad   │                │單的討論、出貨之材積│
│    │          │                │                │數量。              │
├──┼─────┼────────┼────────┼──────────┤
│ 6  │95.6.26   │德國BESSEY公司之│  乙○○        │告知欲購買CLAMP備品 │
│    │          │Martina Mahl    │                │，要求報價及告之出貨│
│    │          │                │                │日期。              │
├──┼─────┼────────┼────────┼──────────┤
│ 7  │95.6.27   │   乙○○       │德國BESSEY公司之│回覆出貨日期及備品裝│
│    │          │                │Martina Mahl及楊│船細節。            │
│    │          │                │卿震            │                    │
├──┼─────┼────────┼────────┼──────────┤
│ 8  │95.7.21   │   乙○○       │德國BESSEY公司之│告知尚未收到貨款，貨│
│    │          │                │Martina Mahl及楊│船即將於8月6日抵達，│
│    │          │                │卿震            │希望儘早付款，以確保│
│    │          │                │                │出貨文件能準時寄達。│
├──┼─────┼────────┼────────┼──────────┤
│ 9  │95.7.27   │   戊○○       │  乙○○        │告知未收到國外匯款。│
├──┼─────┼────────┼────────┼──────────┤
│ 10 │95.7.25   │   乙○○       │德國BESSEY公司之│告知5000支特別色    │
│    │          │                │Matthias Schmelz│CLAMP產品需要在1年內│
│    │          │                │及戊○○        │出完之原因，並告知應│
│    │          │                │                │向客戶說明在1年內使 │
│    │          │                │                │用。                │
├──┼─────┼────────┼────────┼──────────┤
│ 11 │95.7.26   │德國BESSEY公司之│  乙○○        │非常謝謝提供此訊息，│
│    │          │Matthias Schmelz│                │將會說服客戶使用    │
│    │          │                │                │GROSS STABIL TOOL品 │
│    │          │                │                │牌來取代。          │
├──┼─────┼────────┼────────┼──────────┤
│ 12 │95.7.28   │德國BESSEY公司之│  乙○○        │請就指定之CLAMP 產品│
│    │          │Matthias Schmelz│                │報價。              │
├──┼─────┼────────┼────────┼──────────┤
│ 13 │95.7.28   │   乙○○       │德國BESSEY公司之│我會試著在下星期一給│
│    │          │                │Matthias Schmelz│你報價。            │
│    │          │                │及戊○○        │                    │
├──┼─────┼────────┼────────┼──────────┤
│ 14 │95.8.3    │   乙○○       │德國BESSEY公司之│詢問對報價單的意見。│
│    │          │                │Matthias Schmelz│                    │
│    │          │                │及戊○○        │                    │
├──┼─────┼────────┼────────┼──────────┤
│ 15 │95.8.4    │德國BESSEY公司之│  乙○○        │已收到報價單，正與客│
│    │          │Matthias Schmelz│                │戶討論。            │
├──┼─────┼────────┼────────┼──────────┤
│ 16 │95.8.23   │   乙○○       │德國BESSEY公司之│詢問報價後，有沒有任│
│    │          │                │Holger Conrad 、│何來自你們客戶的消息│
│    │          │                │Matthias Schmelz│？                  │
│    │          │                │及戊○○        │                    │
└──┴─────┴────────┴────────┴──────────┘
附表二
┌──┬─────┬────────┬────────┬──────────┐
│編號│傳送日期  │   發信者       │    收件者      │  郵件內容摘要      │
├──┼─────┼────────┼────────┼──────────┤
│1   │94.2.1    │俄羅斯Centro公司│乙○○          │由於匯率變動造成客戶│
├──┼─────┼────────┼────────┤俄羅斯Centro公司採購│
│2   │94.2.1    │乙○○          │俄羅斯Centro公司│成本上漲，俄羅斯    │
├──┼─────┼────────┼────────┤Centro公司欲與申普公│
│    │94.2.2    │乙○○          │祥鼎公司負責人之│司供應商祥鼎公司直接│
│3   │          │                │女Angela        │交易，乙○○獲悉後，│
│    │          │                │                │私下聯繫祥鼎公司。  │
├──┼─────┼────────┼────────┼──────────┤
│4   │94.12.7   │乙○○          │俄羅斯Centro公司│告知不要付併貨服務費│
│    │          │                │之Andrey        │予申普公司。        │
└──┴─────┴────────┴────────┴──────────┘
附表三
┌──┬─────┬────────┬────────┬──────────┐
│編號│ 傳送日期 │     發信者     │     收信者     │    信件內容摘要    │
├──┼─────┼────────┼────────┼──────────┤
│ 1  │94.11.22  │乙○○          │峪億公司陳財慶  │告知日後開發的案子，│
│    │          │                │                │可與其合作，其會通知│
│    │          │                │                │奧地利Walter公司客戶│
│    │          │                │                │，有關Clip Type Bit │
│    │          │                │                │Set，會重新報價，由 │
│    │          │                │                │工廠直接接單。      │
├──┼─────┼────────┼────────┼──────────┤
│ 2  │94.12.5   │乙○○          │峪億公司陳財慶  │告知之前報給奧地利  │
│    │          │                │                │Walter公司之價格    │
├──┼─────┼────────┼────────┼──────────┤
│ 3  │94.12.7   │奧地利Walter公司│乙○○          │要求儘速寄送樣品供客│
│    │          │之Sabrina Pelka │                │戶評估              │
├──┼─────┼────────┼────────┼──────────┤
│ 4  │94.12.7   │乙○○          │奧地利Walter公司│要求改用其私人電子信│
│    │          │                │之Sabrina Pelka │箱聯絡，以免出錯。  │
└──┴─────┴────────┴────────┴──────────┘

司法院資訊處製作；財團法人民間司法改革基金會備份。
